【裁判字號】    90,交上易,174
【裁判日期】    900705
【裁判案由】    過失致死
【裁判全文】
臺灣高等法院刑事判決                            九十年度交上易字第一七四號
    上  訴  人  臺灣新竹地方法院檢察署檢察官
    被      告  乙○○
右上訴人，因被告過失致死案件，不服臺灣新竹地方法院八十九年度交訴字第一一二
號，中華民國九十年三月二十三日第一審判決（起訴案號：臺灣新竹地方法院檢察署
八十九年度偵字第二九九○號）提起上訴，本院判決如左：
    主      文
原判決撤銷。
乙○○因過失致人於死，處有期徒刑柒月。
    事      實
一、乙○○於民國八十九年五月十一日晚間八時五分許，駕駛車號ＣＤ—七九四一號
    自用小客車，沿省道台三線由北向南往竹東方向行駛，途經前開路段七十二點五
    公里處之新竹縣橫山鄉○○村○○街口，原應注意行車速度不得超過當地時速五
    十公里之限制，並應注意車前狀況，隨時採取必要之安全措施，且行近行人穿越
    道前，應減速慢行，又當時雖屬夜間，然仍有照明，且視距良好，依客觀情形並
    無不能注意之情形，竟疏未注意車前狀況，且於行近行人穿越道時未能減速慢行
    ，而仍以時速八十餘公里疾駛，致目睹在其前方之王吳芙玫沿行人穿越道由東向
    西正穿越惟尚未通過該路口時，煞車閃避不及，所駕駛之自小客車右前車頭撞擊
    王吳芙玫，使之倒地致頭部外傷合併顱內出血，經送醫後不治死亡。乙○○於肇
    事後，犯罪未被發覺前，主動向到場處理之警員田勝福自首並接受裁判。
二、案經王吳芙玫之子甲○○訴由新竹縣警察局橫山分局報請臺灣新竹地方法院檢察
    署檢察官相驗後偵查起訴。
    理      由
一、被告乙○○供承有於右揭時、地駕駛車號ＣＤ─七九四一號自用小客車行經右開
    限速五十公里之路段時，以八十餘公里之時速超速行駛，致發現被害人王吳芙玫
    穿越馬路時，煞車閃避不及，而強力撞擊被害人王吳芙玫，使之頭部外傷合併顱
    內出血不治死亡之事實，並據證人即當時在場目睹之證人羅松禎於警訊、偵查中
    及原審法院審理時證述被告如何於右揭時地駕車撞擊被害人王吳芙玫甚詳在卷，
    並有道路交通事故調查報告表乙份及現場照片六幀在卷可稽。而被害人王吳芙玫
    因本件車禍致頭部外傷合併顱內出血不治死亡，亦經台灣新竹地方法院檢察署檢
    察官督同法醫師相驗明確，製有勘驗筆錄、驗斷書及相驗屍體證明書各一件在卷
    可稽。茲依上揭道路交通事故調查報告表所載，肇事路段限速為五十公里，而被
    告駕駛之車輛在現場留有長達四十七點二公尺之煞車痕，依「一般公路汽車煞車
    距離、行車速度對照表」，換算結果，被告當時車速已逾八十公里，顯屬超速行
    駛無訛。至被告雖辯稱：當時被害人並非在行人穿越道上行走，且被害人身影為
    路中分隔島之叢木所檔，致伊未能即時發現云云。惟查被害人王吳芙玫於案發當
    時係自前揭路段之永昌街口之行人穿越道穿越道路，而遭被告駕駛之自用小客車
    撞及之事實，業經證人羅松禎於警訊時證述在卷，而查依卷附之現場圖所示，欲
    穿越省道台三線至對向永昌街口設有行人穿越道，而該永昌街與省道台三線呈斜
    垂直狀，並參酌被告駕駛之自用小客車於現場遺留之煞車痕，其起點始自該行人
    穿越道之前，而被害人之血跡則在行人穿越道之後，此足見被告於該行人穿越道
    前即發現被害人，而參酌被告當時車速逾八十公里，被害人受撞擊當往前倒地，
    是被害人案發當時穿越道路，顯係經由該路口之行人穿越道，此本案經送請臺灣
    省竹苗區車輛行車事故鑑定委員會鑑定，亦認為被害人係依規定在行人穿越道上
    行走，並無肇事之因素，有該會九十年二月十九日竹鑑字第九０００九六號函附
    卷可據。又案發時為夜間有照明，當地道路無障礙，路面視野良好，行人穿越並
    無遭中央分隔島上植栽阻擋行人身影之情形，有道路交通事故調查報告表及現場
    照片八張在卷可參，是被告所辯，殊無足採。
二、按行車速度應依規定；汽車行駛時，駕駛人應注意車前狀況，並隨時採取必要之
    安全措施；汽車行近行人穿越道前，應減速慢行，道路交通安全規則第九十三條
    、第九十四條第三項、第一百零三條分別定有明文。被告駕車自應注意上開規定
    ，且依當時情況並無不能注意之情形，乃竟疏於注意以致肇事，其顯有過失甚明
    ，即卷附竹苗區車輛行車事故鑑定委員會鑑定結果亦認為：被告駕駛汽車超速在
    行人穿越道上撞擊行人為肇事原因，而被告之過失行為與被害人之死亡間復有相
    當因果關係，事證明確，被告犯行洵堪認定。
三、核被告所為，係犯刑法第二百七十六條第一項之過失致人於死罪，而查被告於肇
    事後，在有偵查權之警察機關發覺肇事者前向前往現場處理警員田勝福坦承肇事
    ，此業經證人即前往現場處理警員田勝福於原審法院審理時證述明確，被告對於
    未被發覺之犯罪自首而受裁判，應依刑法第六十二條前段規定減輕其刑。被告駕
    車行經行人穿越道，不依規定讓被害人優先通行，因而肇事致被害人死亡，依法
    應負刑事責任，應依道路交通管理處罰條例第八十六條第一項規定加重其刑，並
    依法先加重後減輕。原審據以論罪科刑，固非無見，惟查，被告駕車在行人穿越
    道上撞擊被害人死亡，依法應負本件刑事責任，惟原審未依道路交通管理處罰條
    例第八十六條第一項規定加重其刑，尚有未洽。檢察官上訴意旨執以指摘原審判
    決不當，非無理由，則原判決既有可議，自應由本院予以撤銷改判。爰審酌被告
    之素行、過失程度非輕，因而所致生之危害、嗣仍未與被害人家屬達成民事上和
    解及犯罪後之態度等一切情狀，量處有期徒刑七月。
據上論斷，應依刑事訴訟法第三百六十九條第一項前段、第三百六十四條、第二百九
十九條第一項前段，刑法第二百七十六條第一項、第六十二條前段，道路交通管理處
罰條例第八十六條第一項，罰金罰鍰提高標準條例第一條前段，判決如主文。
本案經檢察官林炳雄到庭執行職務。
中    華    民    國    九  十    年       七       月        五        日
                          臺灣高等法院刑事第三庭
                              審判長法  官  張  連  財
                                    法  官  李  英  勇
                                    法  官  張  傳  栗
右正本證明與原本無異。
不得上訴。
                                    書記官  王  秀  雲
中    華    民    國    九  十    年       七       月        九        日
附錄：本案論罪科刑法條全文
刑法第二百七十六條第一項
因過失致人於死者，處二年以下有期徒刑、拘役或二千元以下罰金。
從事業務之人，因業務上之過失犯前項之罪者，處五年以下有期徒刑或拘役，得併科
三千元以下罰金。


司法院資訊處製作；財團法人民間司法改革基金會備份。
